臺灣臺中地方法院刑事判決
110年度簡上字第440號
上  訴  人  臺灣臺中地方檢察署檢察官
被      告  王銘淙


上列上訴人因被告偽造文書等案件，不服本院中華民國110年8月
27日110年度簡字第720號第一審刑事簡易判決（起訴案號：臺灣
臺中地方檢察署110年度偵字第2637、5713號），提起上訴，本
院管轄之第二審合議庭判決如下：
    主    文
原判決撤銷。
王銘淙犯行使偽造私文書罪，處有期徒刑陸月，如易科罰金，以
新臺幣壹仟元折算壹日。未扣案之犯罪所得新臺幣伍拾玖萬陸仟
元沒收，於全部或一部不能沒收或不宜執行沒收時，追徵其價額
。
    犯罪事實
一、王銘淙因得知友人楊恩臺亟需辦理貸款，遂向楊恩臺建議至
    銀行開戶後，可匯入一定款項以利日後貸款核撥。楊恩臺遂
    於民國109年10月6日至華南商業銀行臺中分行開立帳號0000
    00000000號帳戶，並於同日14時11分（起訴書誤載為15分）
    許自他行帳戶轉入新臺幣（下同）100萬元，復將上開華南
    銀行帳戶之存摺、印鑑等物交予王銘淙供其代辦勞保證明，
    王銘淙係為楊恩臺處理代辦勞保證明事務之人。詎王銘淙竟
    意圖為自己不法之利益、所有，基於背信、詐欺取財及行使
    偽造私文書之單一犯意，利用保管楊恩臺所有之上開華南帳
    戶存摺、印鑑之機會，接續於同年10月8日11時19分許、10
    月12日9時2分許、10月19日9時9分許、10月26日9時5分許，
    前往臺中市○區○○路000號華南商業銀行臺中分行，持用楊恩
    臺上開帳戶之存摺及前開所保管之印鑑，於取款憑條上盜蓋
    「楊恩臺」之印文，並分別於取款憑條上填載提領13萬元、
    17萬元、20萬元、9萬6,000元之款項，資為偽造係楊恩臺本
    人授權或同意自該帳戶內取款之私文書後，持以向該行不知
    情之承辦人員行使之，致不知情之承辦人員陷於錯誤而辦理
    提款手續，並將各該款項交付之，以此違背任務方式提領楊
    恩臺上開華南帳戶內之款項，致生損害於楊恩臺之財產，且
    足以生損害於楊恩臺及金融機構對該帳戶管理之正確性。嗣
    經楊恩臺檢閱帳戶餘額時，始悉上情，並報警處理。
二、案經楊恩臺委由張宏銘律師、吳光中律師訴由臺中市政府警
    察局第一分局報告及告訴臺灣臺中地方檢察署檢察官偵查起
    訴。
    理    由
壹、證據能力部分：
一、按被告以外之人（包括證人、鑑定人、告訴人、被害人及共
    同被告等）於審判外之陳述，雖不符刑事訴訟法第159條之1
    至之4等之規定，而經當事人於審判程序同意作為證據，法
    院審酌該言詞陳述或書面陳述作成時之情況，認為適當者，
    亦得為證據；當事人、代理人或辯護人於法院調查證據時，
    知有刑事訴訟法第159條第1項不得為證據之情形，而未於言
    詞辯論終結前聲明異議者，視為有前項之同意，同法第159
    條之5定有明文。查，被告王銘淙與檢察官對於本判決以下
    所引用被告以外之人於警詢及偵訊時所為陳述之證據能力，
    於本院準備程序時均表示無意見或同意有證據能力，得做為
    本案證據使用（見本院簡上字卷第61至62頁），且於審判期
    日對法院提示之卷證，均表示沒意見等語，迄至言詞辯論終
    結前亦未聲明異議，且經本院審酌該等證據資料製作時之情
    況，並無違法不當及證明力明顯過低之瑕疵，堪認作為證據
    應屬適當，依法自均有證據能力。
二、本院以下所引用之非供述證據，均與本件事實具有自然關聯
    性，且核屬書證、物證性質，又查無事證足認有違背法定程
    序或經偽造、變造所取得等證據排除之情事，復經本院依刑
    事訴訟法第164條、第165條踐行物證、書證之調查程序，且
    檢察官及被告對此部分之證據能力亦均不爭執，依同法第15
    8條之4之反面解釋，均認有證據能力。
貳、實體部分：
一、上開犯罪事實業據被告於本院準備程序及審理時均坦承不諱
    （見本院簡上字卷第59至64、81至89頁），核與證人即告訴
    人楊恩臺於警詢、偵訊之證述情節相符（見偵字第5713號卷
    第31至35、45至47、49至53、114至115頁、偵字第2637號卷
    第33至34頁），復有華南商業銀行取款憑條影本4紙（見偵
    字第2637號卷第5至7頁）、華南商業銀行帳號000000000000
    號帳戶交易明細（見偵字第2637號卷第9至10頁）、臺中市
    政府警察局第一分局大誠分駐所陳報單、受理各類案件紀錄
    表、受理刑事案件報案三聯單（見偵字第5713號卷第9、79
    、81頁）、員警職務報告（見偵字第5713號卷第11至13頁）
    、告訴人華南商業銀行帳戶存摺影本、開戶印鑑證明影本（
    見偵字第5713號卷第55至57、61頁）、被告取款現場監視器
    錄影畫面截圖4張（見偵字第5713號卷第71至75頁）在卷可
    佐，足認被告之自白與事實相符，堪予採信。本件事證明確
    ，被告犯行堪以認定，應予依法論科。
二、論罪：
  ㈠核被告所為，係犯刑法第342條第1項背信罪、第216條、第21
    0條行使偽造私文書罪、第339條第1項詐欺取財罪。而刑法
    上背信罪固為一般的違背任務之犯罪，倘同時構成詐欺取財
    罪，且其侵害對象相同，固不能論以背信罪。惟被告就本件
    所為，既係受告訴人委任代辦勞保證明事務而違背任務，但
    係向銀行詐欺取財，倘僅論以詐欺取財罪，顯不足以完全評
    價被告罪責，自仍應論以背信罪。又被告盜用印鑑為偽造文
    書之階段行為，而各次偽造私文書後持以行使，則其偽造之
    低度行為，均應為行使之高度行為所吸收，均不另論罪。
  ㈡被告受告訴人之委任代辦勞保證明而持有告訴人之上開華南
    銀行帳戶存摺、印鑑，卻違背任務利用前揭存摺、印鑑，而
    為上開行使偽造私文書及詐欺取財犯行，是被告所為，顯係
    基於同一個犯罪決意所實施之犯罪計畫，而實施數犯罪構成
    要件之行為，實施行為部分同一，得評價為一個犯罪行為，
    應論以想像競合犯，從較重之行使偽造私文書罪論處。被告
    於受託持上開帳戶存摺、印鑑代辦勞保證明之期間，秉同一
    犯意，違背原應遵循告訴人指示運用上開帳戶存摺、印鑑之
    任務而接續於密切之109年10月8日、12日、19日、26日，在
    同一地點，侵害同一被害人之財產法益，應係出於單一犯罪
    決意為之，各次舉動間之獨立性極為薄弱，依一般社會健全
    觀念，在時間及地點差距上，難以強行分開，應視為數個舉
    動之接續犯行，合為包括之一行為予以評價，而僅論以一罪
    。
　㈢公訴意旨漏未論及被告犯背信罪，惟前開漏未論及部分與被
    告所犯行使偽造私文書及詐欺取財犯行有想像競合犯之裁判
    上一罪關係，自為起訴效力所及，且業經本院告知被告涉犯
    刑法第342條背信罪罪名，並給予被告表示意見之機會，已
    無礙被告之防禦權，本院自應併予審理。
三、撤銷原判決之理由： 
  ㈠檢察官上訴意旨略以：⒈被告就本件之犯罪所得均未賠償告訴
    人，原審判處有期徒刑5月，如易科罰金，以1000元折算1日
    ，顯屬過輕；⒉本件就持有告訴人存簿、印鑑及存款部分，
    尚應構成侵占或背信等語。
　㈡原審以被告罪證明確，因而予以論罪科刑，固非無見。惟被
    告就本件所為，構成背信、行使偽造私文書、詐欺取財罪犯
    行，已如前述，是原判決更正起訴書所載「交予王銘淙供其
    代辦勞保證明」之犯罪事實，而漏未論及此部分犯罪事實及
    被告構成背信罪之部分，均有未洽，是原判決既有可議，自
    應予以撤銷，量刑部分亦應重予審酌。是前揭上訴意旨，非
    無理由，自應由本院予以撤銷改判。
四、量刑：
　　爰以行為人之責任為基礎，審酌被告前有因偽造文書、詐欺
    、背信等，經法院論罪科刑或受檢察官為緩起訴處分之前案
    紀錄，有其臺灣高等法院被告前案紀錄表在卷可參（見本院
    簡上字卷第37至42頁），素行非佳；其為告訴人代辦勞保證
    明而持有告訴人之上開存摺、印鑑之期間，竟利用前揭存摺
    、印鑑偽造取款憑條並詐取共59萬6,000元，其法治觀念淡
    薄，所為實非可取；考量被告雖坦承犯行，惟迄未與告訴人
    調解或賠償其損害，犯後態度非佳；暨告訴代理人表示之意
    見及被告自陳大專畢業之智識程度、目前賣活海鮮、雞肉為
    業、月薪約2至3萬元、離婚、無扶養人口等家庭生活及經濟
    狀況（詳見本院簡上字卷第87頁）等一切情狀，量處如主文
    所示之刑，及諭知易科罰金之折算標準，以示懲儆。
五、沒收部分：
　㈠按犯罪所得，屬於犯罪行為人者，沒收之。但有特別規定者
    ，依其規定；前2 項之沒收，於全部或一部不能沒收或不宜
    執行沒收時，追徵其價額。刑法第38條之1第1項、第3項分
    別定有明文。查被告犯本案詐得款項共59萬6,000元，為被
    告之犯罪所得，且未扣案，揆諸前揭規定，爰宣告沒收，於
    全部或一部不能沒收或不宜執行沒收時，追徵其價額。
　㈡按供犯罪所用、犯罪預備之物或犯罪所生之物，屬於犯罪行
    為人者，得沒收之。但有特別規定者，依其規定，刑法第38
    條第2項定有明文。被告犯本件所偽造之取款憑條業已由被
    告提交予銀行而行使，非屬被告所有，自無從予以宣告沒收
    。另盜用他人真印章所蓋之印文，並非偽造印章之印文，無
    庸宣告沒收，從而，被告所盜蓋「楊恩臺」之印文，既屬真
    正，爰不予宣告沒收。
據上論斷，應依刑事訴訟法第455條之1第1項、第3項、第369條
第1項前段、第364條、第299條第1項前段，刑法第342條第1項、
第216條、第210條、第339條第1項、第55條、第41條第1項前段
、第38條之1第1項前段、第3項，刑法施行法第1條之1第1項，判
決如主文。
本案經檢察官張子凡提起公訴，檢察官羅秀蓮提起上訴，檢察官
張溢金、陳怡廷到庭執行職務。
中　　華　　民　　國　　111 　年　　4 　　月　　13　　日
                  刑事第十一庭　審判長  法　官  曹錫泓
                                        法　官  林依蓉
                                        法  官  蔡汎沂
以上正本證明與原本無異。
不得上訴。
　　　　　　　  　　　　　            書記官  黃筠婷
中　　華　　民　　國　　111 　年　　4 　　月　　13　　日
附錄論罪科刑法條:
刑法第342條
為他人處理事務，意圖為自己或第三人不法之利益，或損害本人
之利益，而為違背其任務之行為，致生損害於本人之財產或其他
利益者，處五年以下有期徒刑、拘役或科或併科五十萬元以下罰
金。
前項之未遂犯罰之。
第216條
行使第二百一十條至第二百一十五條之文書者，依偽造、變造文
書或登載不實事項或使登載不實事項之規定處斷。
第210條
偽造、變造私文書，足以生損害於公眾或他人者，處五年以下有
期徒刑。
第339條
意圖為自己或第三人不法之所有，以詐術使人將本人或第三人之
物交付者，處五年以下有期徒刑、拘役或科或併科五十萬元以下
罰金。
以前項方法得財產上不法之利益或使第三人得之者，亦同。
前二項之未遂犯罰之。